臺灣桃園地方法院刑事判決　　　　　　　95年度訴字第2551號
公　訴　人　臺灣桃園地方法院檢察署檢察官
被　　　告　乙○○
上列被告因違反毒品危害防制條例案件，經檢察官提起公訴（九
十五年度偵字第一四八八八號），暨移送併案審理（九十五年度
毒偵字第五五二四號），本院判決如下：
    主  文
乙○○連續施用第一級毒品，累犯，處有期徒刑拾月，減為有期
徒刑伍月。又轉讓第一級毒品，累犯，處有期徒刑壹年肆月，減
為有期徒刑捌月，扣案之第一級毒品海洛因壹包（淨重零點零伍
公克，空包裝重零點貳肆公克）沒收銷燬之。應執行有期徒刑壹
年，扣案之第一級毒品海洛因壹包（淨重零點零伍公克，空包裝
重零點貳肆公克）沒收銷燬之。
    事  實
一、乙○○前因搶奪及毒品危害防制條例等案件，經法院分別判
    處有期徒刑一年二月及八月，定應執行刑為有期徒刑一年八
    月確定，甫於民國九十五年二月二十二日縮刑期滿執行完畢
    。
二、乙○○仍不知悔改，基於本人施用第一級毒品及幫助其於桃
    園縣龜山鄉長庚紀念醫院林口分院（下稱林口長庚醫院）住
    院所認識之甲○○施用第一級毒品（甲○○施用毒品部分由
    檢察官另行偵辦）之概括犯意，而為下列犯行：
  (一)九十五年六月二十四日上午，乙○○受甲○○之託，電洽綽
    號「黑人」之不詳年籍姓名男子，談妥購買第一級毒品海洛
    因事宜後，由甲○○提供車資及毒品價金，二人自林口長庚
    醫院共同搭乘計程車前往臺北縣新莊市○○路省立醫院附近
    ，由乙○○出面向「黑人」之女友，綽號「大姐」之不詳年
    籍姓名女子購得新臺幣（下同）一千元，淨重約０‧０五公
    克之第一級毒品海洛因一包後，二人於回程所搭乘之計程車
    上分配各施用一次完畢。
  (二)九十五年六月二十五日上午八時許，乙○○於林口長庚醫院
    醫學大樓第二觀察區急診室，以注射血管之方式，施用第一
    級毒品海洛因一次。
  (三)九十五年六月二十五日下午，乙○○又受甲○○之託，電洽
    「黑人」欲購買第一級毒品海洛因，本次二人各出資五百元
    ，推由乙○○自行前往臺北縣新莊市○○路新泰國中附近向
    「大姐」購得同上價錢、份量之第一級毒品海洛因一包，並
    攜回林口長庚醫院，與甲○○二人於該院停車場分配各施用
    一次完畢。
三、乙○○另基於轉讓第一級毒品之犯意，於同年月二十六日上
    午九時許，前往前揭新泰國中附近，自行以一千元代價向「
    大姊」購得第一級毒品海洛因一包（淨重０‧０五公克，空
    包裝重０‧二四公克）後，攜往林口長庚醫院醫學大樓第二
    觀察區急診室，無償轉讓予甲○○施用。適因警方於當日上
    午十一時五十分前往該急診室尋甲○○詢問另案案情，甲○
    ○情急之下，將上開海洛因丟棄地面，而為警當場查獲，並
    扣得該包海洛因。
四、案經苗栗縣警察局竹南分局報請臺灣桃園地方法院檢察署檢
    察官偵查起訴。
    理  由
壹、證據能力部分：
  一、證人甲○○於檢察官偵查中之陳述，係在檢察官告以偽證
      罪之處罰規定以後，始具結陳述，此有檢察官訊問筆錄暨
      證人結文在卷可考，是上開陳述內容之任意性，已足供擔
      保。此外，本案復未見檢察官在偵查中有何違法取供而不
      具信用性之情事，應認上開陳述「非顯不可信」，依刑事
      訴訟法第第一百五十九條之一第二項規定，自應例外賦予
      其證據適格之地位，而認其具有證據能力。
  二、扣案之第一級毒品海洛因與本案事實具有自然的關聯性，
      並無證據證明係公務員違背法定程序或經偽造、變造所取
      得，是認上開扣案物具有證據能力。
  三、法務部調查局九十五年七月十七日調科壹字第０八００一
      一四七九號鑑定通知書（見九十五年度偵字第一四八八八
      號卷第三十三頁）、中山醫學大學附設醫院檢驗科藥物檢
      測中心檢驗報告（見九十五年度毒偵字第五五二四號卷第
      二十五頁）：按法院或檢察官得囑託醫院、學校或其他相
      當之機關、團體為鑑定，或審查他人之鑑定，並準用第二
      百零三條至二百零六條之規定（不包括第二百零二條囑託
      個人鑑定時應命鑑定人於鑑定前具結之規定），而鑑定之
      經過及其結果，應命鑑定人以言詞或書面報告，刑事訴訟
      法第二百零八條第一項前段及第二百零六條第一項分別定
      有明文。查本件扣案毒品及被告尿液，由承辦員警分別送
      往法務部調查局及中山醫學大學附設醫院鑑定，該等機關
      長期受囑託鑑定刑事案件之毒品相關證物，以協助偵辦刑
      案，所為之鑑定，自具有相當之專業及可信度，且法務部
      調查局之鑑定人員係依法令從事公務之人員，亦將鑑定經
      過及其結果詳細載明於鑑定書上，並無任何顯不可信之情
      況，參照上開刑事訴訟法明文及同法第一百五十九條之四
      第一款之規定，本案所引用前開鑑定通知書及檢驗報告均
      有證據能力。
  四、林口長庚醫院九十六年五月一日（九六）長庚院法字第０
      三０一號函（見本院卷第八十七頁）：按被告以外之人於
      審判外之言詞或書面陳述，除法律有規定者外，不得作為
      證據，刑事訴訟法第一百五十九條第一項固定有明文；惟
      被告以外之人於審判外之陳述，雖不符同法第一百五十九
      條之一至一百五十九條之四之規定，而經當事人於審判程
      序同意作為證據，法院審酌該言詞陳述或書面陳述作成時
      之情況，認為適當者，亦得為證據。又當事人、代理人或
      辯護人於法院調查證據時，知有第一百五十九條第一項不
      得為證據之情形，而未於言詞辯論終結前聲明異議者，視
      為有前項之同意，同法第一百五十九條之五亦定有明文。
      林口長庚醫院前開函覆內容，為被告以外之人於審判外之
      書面陳述，為傳聞證據，惟公訴人及被告就該函文，迄於
      言詞辯論終結前均未聲明異議，而本院審酌此部分證據並
      無違法取證及證明力明顯過低之瑕疵，亦認以之作為證據
      為適當，故依諸上開規定及說明，認此部分證據具有證據
      能力，合先敘明。
貳、實體部分：
  一、訊據被告乙○○就其本人施用及幫助甲○○施用第一級毒
      品海洛因部分坦承不諱，且經證人甲○○於檢察官偵查及
      本院審理時證述甚詳（見九十五年度偵字第一四八八八號
      卷第六十七至六十八頁及本院卷第七十八至七十九頁），
      並有前開尿液鑑定報告記載被告為警所採尿液，經檢驗呈
      嗎啡成分陽性反應，及林口長庚醫院回函載明被告之住院
      期間係自九十五年六月二十三日起至同年月二十五日止等
      情在卷可稽，被告此部分犯行之事證明確，已堪認定。至
      被告辯稱其此部分施用毒品犯行應與其另案由臺灣板橋地
      方法院審理判決後，其上訴至臺灣高等法院，被判處有期
      徒刑一年確定之施用毒品犯行有連續犯之裁判上一罪關係
      云云，惟被告所指另案於臺灣板橋地方法院審理之施用毒
      品案件（經查係該院九十五年度訴字第三０００號，被告
      於臺灣高等法院撤回上訴確定），其犯行均發生於九十五
      年七月一日刑法修正施行刪除連續犯規定之後，有該案判
      決書附卷可憑，故與本件刑法修正施行前所犯之施用毒品
      案件不能成立連續犯關係，附此敘明。
  二、被告乙○○固承認其於九十六年六月二十六日上午九時許
      ，前往前揭新泰國中附近，以一千元代價向「大姊」購得
      第一級毒品海洛因一包（淨重０‧０五公克，空包裝重０
      ‧二四公克）後，攜往林口長庚醫院醫學大樓第二觀察區
      急診室，交付甲○○等情，惟矢口否認有何轉讓第一級毒
      品之犯行，辯稱：本次是伊與甲○○合資購買云云。查證
      人甲○○於檢察官偵查及本院審理時均證稱：被告要出院
      時有跟伊說出院後會拿海洛因來給伊用，伊並沒有跟被告
      約好合買海洛因，在地板上被警察查獲的那包海洛因，就
      是被告出院後來找伊，要拿來給伊用的等語明確（見九十
      五年度偵字第一四八八八號卷第七十三頁、本院卷第七十
      八頁），經核證人二次作證之供述均相符合，且證人與被
      告素無仇怨，並無誣陷被告之必要，況證人如有誣陷被告
      之企圖，大可供稱其於本案中多次施用毒品均係被告所無
      償轉讓甚至販賣，更可達成誣陷被告之目的，自無證稱前
      二次係委由被告出面購買及與被告合資購買，第三次始指
      證被告無償轉讓之可能，是證人前開證詞堪認與事實相符
      ，而值採信，另有該包海洛因（淨重０‧０五公克，空包
      裝重０‧二四公克，經送鑑定含有第一級毒品海洛因成分
      ，有前開法務部調查局鑑定通知書可稽）當場為警扣案可
      資佐證，被告乙○○所辯顯非可採，其無償轉讓第一級毒
      品海洛因之犯行事證明確，堪以認定。
  三、按本件被告行為後，刑法部分條文業經修正公布，並於九
      十五年七月一日施行（修正後刑法以下稱新刑法，修正前
      刑法以下稱舊刑法）。刑法第二條第一項之規定，係規範
      行為後法律變更所生新舊法律比較適用之準據法，於修正
      後刑法施行後，應適用新刑法第二條第一項規定之從舊從
      輕之原則為比較，適用最有利於行為人之法律。查本件被
      告行為後，相關刑法規定變更如下：
    (一)關於法定罰金刑最低度部分，舊刑法第三十三條第五款規
      定為銀元一元（折算為新臺幣三元）以上，新法第三十三
      條第五款則修正為新臺幣一千元以上，以百元計算。
    (二)關於連續犯部分，舊刑法第五十六條規定：「連續數行為
      而犯同一之罪名者，以一罪論，但得加重其刑至二分之一
      」，新法中業經刪除，意即新法就數犯罪行為所成立之數
      罪名，原則係採分論併罰之方式處斷。
    (三)經綜合比較，就罰金刑最低度部分，舊刑法金額較低，對
      被告較有利，連續犯修正部分，舊刑法以一罪論，自較新
      刑法數罪分論併罰為有利。綜上所述，舊刑法之規定對於
      被告較為有利，本件自應依新刑法第二條第一項前段之規
      定，適用舊刑法之規定論處。至於舊刑法第四十七條累犯
      之規定，雖有所修正，惟本件不論適用新舊規定，被告均
      成立累犯，自無有利、不利之情形，即無比較適用之問題
      ，尚非刑法第二條第一項所指之法律變更，故有關累犯規
      定之修正，應依一般法律適用原則，適用裁判時法（最高
      法院九十五年十一月七日刑事庭會議決議參照），附此敘
      明。
  四、次按行為人先持有後，未具營利意圖而授受安非他命，為
      轉讓。若因他人別無管道購買安非他命施用，而事先約定
      由其幫助出面代購或合買安非他命，並分攤價金分受安非
      他命，則為幫助施用（最高法院九十一年度台上字第四一
      四九號判決意旨參照）。核被告受證人甲○○委託購買第
      一級毒品海洛因後交付證人甲○○施用，及被告與甲○○
      合資購買第一級毒品海洛因後一同施用之所為，均係幫助
      犯毒品危害防制條例第十條第一項之施用第一級毒品罪，
      被告本人施用第一級毒品海洛因之所為，係犯毒品危害防
      制條例第十條第一項之施用第一級毒品罪，又被告無償轉
      讓第一級毒品海洛因予證人甲○○之所為，係犯同條例第
      八條第一項之轉讓第一級毒品罪。其幫助證人甲○○施用
      第一級毒品二次及其本人施用第一級毒品三次之犯行，時
      間緊接，均成立基本構成要件相同之罪，顯係基於概括犯
      意為之，為連續犯，爰依舊刑法第五十六條之規定，以施
      用第一級毒品一罪論，並加重其刑。被告所犯施用第一級
      毒品罪與轉讓第一級毒品罪間，犯意各別，行為不同，應
      予分論併罰。被告本人施用第一級毒品三次之犯行，雖未
      據起訴，惟與起訴之幫助施用第一級毒品罪部分有連續犯
      之裁判上一罪關係，為起訴效力所及，本院自應予以審究
      。被告有事實欄所載之犯罪科刑、執行完畢之紀錄，有臺
      灣高等法院被告前案紀錄表一件在卷可查，被告於徒刑執
      行完畢後五年內，故意再犯本件有期徒刑以上之罪，為累
      犯，爰依新刑法第四十七條第一項之規定，於依前開連續
      犯規定加重後，遞加重其刑。爰審酌被告前因施用毒品，
      經送觀察勒戒、強制戒治，並曾經法院審判執行，仍不能
      杜絕毒品誘惑，再度施用毒品，足見意志不堅，又幫助他
      人施用毒品，甚至無償轉讓毒品予他人施用，戕害他人身
      體健康，惡性非輕，犯後就轉讓部分犯行又堅不吐實，難
      認已知悔悟等一切情狀，分別量處如主文所示之刑。按中
      華民國九十六年罪犯減刑條例業於九十六年六月十五日立
      法三讀通過，並於同年七月十六日施行，查被告犯行係在
      九十六年四月二十四日之前，所犯施用第一級毒品罪部分
      並非上揭減刑條例第三條所列不得減刑之罪，所犯轉讓第
      一級毒品罪雖為上揭條第三條第七款所列不得減刑之罪，
      惟所宣告之刑未逾有期徒刑一年六月，爰依該條例第二條
      第一項第三款，就前開二項宣告之刑，各減其刑期二分之
      一，併依同上條例第十條第一項及舊刑法第五十一條第五
      款（按修正前刑法第五十一條規定：「數罪併罰，分別宣
      告其罪之刑，依左列各款定其應執行者：」，其中第五款
      規定：「宣告多數有期徒刑者，於各刑中之最長期以上，
      各刑合併之刑期以下，定其刑期。但不得逾二十年」。修
      正後刑法第五十一條第五款規定：「宣告多數有期徒刑者
      ，於各刑中之最長期以上，各刑合併之刑期以下，定其刑
      期。但不得逾三十年」。經比較新舊法結果，亦以修正前
      之定執行刑規定較有利於被告），定其應執行之刑。扣案
      之第一級毒品海洛因（淨重０‧０五公克），依毒品危害
      防制條例第十八條第一項前段之規定沒收銷燬之，附著包
      裝前開毒品之空包裝袋，因與其內之第一級毒品無法完全
      悉離，一併諭知沒收銷燬之。
據上論結，依刑事訴訟法第二百九十九條第一項前段，毒品危害
防制條例第八條第一項、第十條第一項、第十八條第一項前段，
修正後刑法第二條第一項前段、第十一條、第四十七條第一項，
修正前刑法第五十六條、第五十一條第五款，中華民國九十六年
罪犯減刑條例第二條第一項第三款、第七條、第十條第一項，判
決如主文。
本案經檢察官蔡宜均到庭執行職務。
中　　華　　民　　國　　96　　年　　8 　　月　　2 　　日
                  刑事第八庭    審判長法　官　邱滋杉
                                      法  官  吳為平
                                      法  官  袁雪華
上正本證明與原本無異。
如不服本判決，應於判決送達後10日內向本院提出上訴狀（應附
具體理由及繕本），上訴於臺灣高等法院。如不服
                                      書記官  邱仲騏
中　　華　　民　　國　　96　　年　　8 　　月　　2 　　日
附錄本案論罪科刑之法條：
毒品危害防制條例第8條第1項
轉讓第一級毒品者，處 1 年以上 7 年以下有期徒刑，得併科新
臺幣 1 百萬元以下罰金。
毒品危害防制條例第10條第1項
施用第一級毒品者，處 6 月以上 5 年以下有期徒刑。
毒品危害防制條例第18條第1項前段
查獲之第一、二級毒品及專供製造或施用第一、二級毒品之器具
，不問屬於犯人與否，均沒收銷燬之；查獲之第三、四級毒品及
製造或施用毒品之器具，無正當理由而擅自持有者，均沒入銷燬
之。但合於醫藥、研究或訓練之用者，得不予銷燬。
